臺灣桃園地方法院刑事判決
111年度訴字第915號
公  訴  人  臺灣桃園地方檢察署檢察官 
被      告  鄭惟仁



選任辯護人  游嵥彥律師 (法扶律師)          
上列被告因違反毒品危害防制條例案件，經檢察官提起公訴（11
1年度偵字第3934號），本院判決如下：
    主  文
鄭惟仁共同運輸第二級毒品，處有期徒刑伍年貳月。扣案如附表
編號1所示之物沒收銷燬，未扣案如附表編號2所示之物沒收。
    事  實
一、鄭惟仁明知大麻為毒品危害防制條例第2條第2項第2款所列
    管之第二級毒品，不得非法運輸，且亦屬行政院依懲治走私
    條例第2條第3項授權訂定之「管制物品管制品項及管制方法
    」所列第1點第3款之管制進口物品，不得私運進口，竟與真
    實姓名年籍不詳、英文姓名為「BILL LEE」之成年人（下稱
    「BILL LEE」）、「詹鈞凱」共同基於運輸第二級毒品及私
    運管制物品進口之犯意聯絡，於民國109年9月25日前之某時
    （於「BILL LEE」109年9月25日起運前），在不詳地點，以
    不詳方式、不詳代價，向「BILL LEE」取得如附表編號1所
    示之含第二級毒品大麻成分之膏狀物2瓶，並以郵包（分提
    單號碼：000000000000），載明收件人姓名為「ZHENG WEI 
    REN」(英譯即鄭惟仁)、收件人電話為「000000000000」、
    收件地址為「4,NO.30,SECTOR 1,SHUIYUAN ST,TAMSUI DIST
    RICT,NEW TAIPEI CITY 251,TW」（英譯即新北市○○區○○街0
    段00號4樓），由不知情之荷蘭商聯邦快遞國際股份有限公
    司(下稱FedEx公司)，自美國境內將上開大麻膏狀物2瓶輸入
    及私運進入我國境內海關。嗣於109年9月29日，鄭惟仁傳送
    個案委任書（分提單號碼：000000000000）及其個人身分證
    正反面影本至FedEx公司，並註明聯絡電話為「0000000000
    」、地址為「新北市○○區○○街○段00巷00號4樓」，欲收領上
    開郵包。
二、惟上開裝有如附表編號1所示之大麻毒品郵包運抵臺灣後，
    於109年9月27日晚間10時許，經財政部關務署臺北關查緝人
    員查驗發現有夾藏疑似大麻毒品在內，乃依法予以查扣，嗣
    經將扣案如附表編號1所示之物品送法務部調查局鑑驗，確
    認其中含有第二級毒品大麻之成分，而循線查悉上情。
三、案經法務部調查局桃園市調查處函送臺灣桃園地方檢察署檢
    察官偵查起訴。
    理  由
壹、程序部分：
    本判決所引用供述證據之證據能力，被告鄭惟仁、辯護人均
    同意作為證據，本院審酌各項證據作成時之情況，並無違法
    取證及證明力明顯過低之瑕疵，認為以之作為證據應屬適當
    ，依刑事訴訟法第159條之5第1項規定，均有證據能力。至
    於本判決所引用之非供述證據部分，與本案均有關連性，亦
    無證據證明係實施刑事訴訟程序之公務員以不法方式所取得
    ，依刑事訴訟法第158條之4反面解釋，亦具證據能力。
貳、實體部分：
一、上揭犯罪事實，業據被告於本院準備程序、審理時均坦承不
    諱(見本院卷第45、86至87頁)，核予證人鄭煒霖於調訊（見
    他字卷第97至99頁)、偵訊(見偵字卷第38至39頁)之證述大
    致相符，並有財政部關務署臺北關109年9月27日北機核移字
    第1090101836號函(見他字卷第9至10頁)、財政部關務署臺
    北關扣押貨物收據及搜索筆錄(見他字卷第11至12頁)、電話
    號碼0000000000號通聯調閱查詢單(見他字卷第27頁)、中華
    電信股份有限公司臺灣北區電信分公司臺北營運處110年10
    月4日台北帳字第1100000175號函及所附手機號碼000000000
    0繳費紀錄及通話紀錄(見他字卷第55至83頁)、法務部調查
    局桃園市調查處110年11月8日園緝字第11057619410號函(見
    他字卷第95至96頁)、荷蘭商聯邦快遞國際股份有限公司台
    灣分公司110年11月2日110聯邦安字第1102號函及所附貨物
    追蹤號碼000000000000空運提單、個案委任書、鄭惟仁身分
    證反面影本(見他字卷第105至111頁)、鄭惟仁之國民身分證
    異動紀錄(見他字卷第113頁)等在卷可證，並有如附表所示
    之扣案物可佐，且附表編號1所示之膏狀物2瓶，經送鑑驗結
    果，均確含有第二級大麻之成分，有法務部調查局109年10
    月29日調科壹字第10923211070號鑑定書及鑑定物照片1張在
    卷可稽(他字卷第89至91頁)，亦堪認定。足徵被告前揭具任
    意性之自白與事實相符，堪以採信。
二、論罪科刑：
㈠、大麻屬毒品危害防制條例第2條第2項第2款所規定之第二級毒
    品，亦為行政院依懲治走私條例第2條第3項規定授權訂定「
    管制物品管制品項及管制方式」所公告之管制進出口物品，
    自不得非法持有、運輸，且不限數量，均不得私運進出口。
    又按運輸毒品罪之成立，並非以所運輸之毒品運抵目的地為
    完成犯罪之要件，是區別該罪既遂、未遂之依據，應以已否
    起運為準；如已起運，其構成要件之輸送行為即已完成。至
    私運管制物品進口罪，係指私運該物品進入我國國境而言；
    凡私運該物品進入我國統治權所及之領土、領海或領空，其
    走私行為即屬既遂（最高法院100年度台上字第3593號判決
    要旨參照）。經查，扣案之第二級毒品大麻既從美國起運並
    運抵臺灣桃園國際機場即為警查獲，該毒品既已運抵我國領
    域內，則此次私運管制物品大麻進口及運輸大麻之行為皆已
    經完成。
㈡、核被告所為，係犯毒品危害防制條例第4條第2項之運輸第二
    級毒品罪、懲治走私條例第2條第1項之私運管制物品進口罪
    。又被告與「BILL LEE」、「詹鈞凱」等運毒集團成員，就
    本案犯行，均有犯意聯絡及行為分擔，應依刑法第28條論為
    共同正犯。被告與共犯利用不知情之郵包遞送人員實行運輸
    大麻之犯行，為間接正犯。被告以一行為同時觸犯運輸第二
    級毒品、私運管制物品進口罪，為想像競合犯，依刑法第55
    條前段規定，從一重之運輸第二級毒品罪處斷。
㈢、按犯罪之情狀顯可憫恕，認科以最低度刑仍嫌過重者，得酌
    量減輕其刑，刑法第59條定有明文。本條所謂「犯罪之情狀
    」顯可憫恕，與刑法第57條所稱之審酌「一切情狀」，二者
    意義雖有不同，惟於裁判上酌量減輕其刑時，本應就犯罪一
    切情狀（包括刑法第57條所列舉之10款事項），予以全盤考
    量，審酌其犯罪有無可憫恕之事由，以為判斷，故適用第59
    條酌量減輕其刑時，並不排除第57條所列舉10款事由之審酌
    ，倘法院就犯罪一切情狀全盤考量，並敘明被告犯罪之情狀
    顯可憫恕，認科以最低度刑仍嫌過重，且其裁量權之行使未
    見有濫用或不當者，即有其適用（最高法院107年度台上字
    第4440號判決意旨參照）。又毒品危害防制條例第4條第2項
    關於運輸第二級毒品罪之法定刑為：「無期徒刑或10年以上
    有期徒刑，得併科新臺幣1,500萬元以下罰金」，惟同為運
    輸毒品之人，其原因動機各人不一，犯罪情節未必盡同，其
    運輸行為所造成危害社會之程度自屬有異，法律科處此類犯
    罪，所設之法定最低本刑卻相同，不可謂不重。於此情形，
    倘依其情狀處以相當之有期徒刑，即足以懲儆，並可達防衛
    社會之目的者，自非不可依客觀之犯行與主觀之惡性二者加
    以考量其情狀，是否有可憫恕之處，適用刑法第59條規定酌
    量減輕其刑，期使個案裁判之量刑，能斟酌至當，符合比例
    原則。經查，被告無視國家杜絕毒品危害之禁令，為上揭運
    輸毒品之犯行，固屬不當，惟其運輸之大麻尚未流入市面即
    遭查獲，未實際造成重大損害，且其數量非鉅，觀其等分擔
    之行為、參與程度及犯罪情節，尚非重大惡極，倘科以法定
    最輕本刑，未免過苛，難謂符合罪刑相當性及比例原則，是
    本院衡其等犯罪情狀，認其所犯運輸第二級毒品罪行，經依
    前述減輕事由為減刑後，縱科以法定最低度刑，仍嫌過重，
    其等犯罪情狀顯可憫恕，而有情輕法重之失衡情狀，爰依刑
    法第59條規定，酌予減輕其刑。
㈣、爰以行為人之責任為基礎，審酌被告無視國家杜絕毒品犯罪
    之嚴刑峻令，不思以正當方式賺取財物，貪圖利益而共同私
    運第二級毒品入境，除戕害他人身心健康，更助長毒品擴散
    ，本案查扣之第二級毒品毛重達900公克，本應嚴懲。惟念
    被告犯後於本院準備程序、審理時坦承犯行，本案毒品甫輸
    入我國境內即經查獲，幸未流入市面，兼衡被告擔任之分工
    角色及參與程度、素行、犯罪動機、目的，其尚未實際獲利
    ，以及被告於本院審理時自陳國中畢業、案發時工作為板模
    工人、未婚、家中無需其扶養(見本院卷第88頁)之智識程度
    、家庭生活及經濟狀況等一切情狀，量處如主文所示之刑，
    以資懲儆。
三、沒收：
㈠、按查獲之第一級、第二級毒品，不問屬於犯罪行為人與否，
    均沒收銷燬之，毒品危害防制條例第18條第1項前段定有明
    文。本案查獲如附表編號1所示之物，經鑑驗結果，均檢出
    第二級毒品大麻成分乙節，有附表所示之鑑定書可參，是應
    依毒品危害防制條例第18條第1項前段規定宣告沒收銷燬之
    。至因鑑驗所耗損部分之毒品，因已用罄滅失，不另為宣告
    沒收銷燬；又裝有前開毒品之外包裝，以目前採行之鑑驗方
    式，無法與第二級毒品大麻完全析離，應與所盛裝之毒品併
    予宣告沒收銷燬之，併此指明。
　　其餘扣案物
㈡、扣案如附表編號2之行動電話，雖未扣案，然係被告所有，用
    於供其聯繫運輸事宜所用等情，業據被告供承在卷(見本院
    卷第45、86頁)，堪認係被告所有，供其犯本案運輸第二級
    毒品罪所用之物，應依毒品危害防制條例第19條第1項之規
    定宣告沒收。
㈢、本案被告否認業已收到報酬等語（見本院卷第45頁），復無
    任何證據證明其確有收取報酬或對價，自難認被告就本件犯
    行已有犯罪所得，自無從宣告沒收。另其餘扣案物，與本件
    運輸毒品犯行並無關連，爰不予宣告沒收。
據上論斷，應依刑事訴訟法第299條第1項前段，判決如主文。
本案經檢察官施婷婷提起公訴，經檢察官雷金書到庭執行職務。
中　　華　　民　　國　　111 　年　　11　　月　　18　　日
                  刑事第十六庭  審判長法　官  游紅桃
　　　　　　　　　                    法  官  黃筱晴
　　　　　　　　　                    法  官  鄧瑋琪
以上正本證明與原本無異。
如不服本判決應於收受判決後20日內向本院提出上訴書狀，並應敘述具體理由。其未敘述上訴理由者，應於上訴期間屆滿後20日內向本院補提理由書(均須按他造當事人之人數附繕本)「切勿逕送上級法院」。　　　　　　　　　　　　　　　　　　　
　　　　　　　　　　　　　　　        書記官　陳崇容　
中　　華　　民　　國　　111 　年　　11　　月　　21　　日
附表：
編號 物品名稱 數量 備註 1 膏狀物2瓶(毛重900公克) 2瓶 ㈠送驗「CASTOR OIL」黏稠液體檢品1瓶，經檢驗含第二級毒品大麻成分。 ㈡送驗「PCA Peel」黏稠液體檢品1瓶，經檢驗含第二級毒品大麻成分。 (法務部調查局109年10月29日調科壹字第10923211070號鑑定書，見他字卷第89頁)　 2 行動電話門號0000000000號 1支 用以運輸本案第二級毒品包裹之用。